臺灣臺中地方法院臺中簡易庭民事判決
111年度中簡字第2056號
原      告  張阿富  
被      告  台中市水電裝置職業工會

法定代理人  黃穎駿  
上列當事人間給付代墊款事件，本院於民國111年9月20言詞辯論
終結，判決如下：
    主      文
原告之訴及假執行之聲請均駁回。
訴訟費用由原告負擔。
　　事實及理由
一、原告法定代理人陳金波於本案繫屬後變更為黃頴駿，具狀聲
    明承受訴訟（見卷第71頁），核無不合，應予准許。
二、原告主張：被告於民國110年5月12日對訴外人陳金波、劉朝
    益、蕭春居等人作成「會籍未滿20年退休及越區選舉者即日
    （110年5月12日）起停權1年（無選舉權及被選舉權，僅可
    領取生日禮金）」之處分、於110年5月10日對訴外人李煌彪
    、郭素珠、王萬倉、黃頴駿、傅春生做成「入會時無參加勞
    健保於本會及退休前會籍年資未達20年之會員即日（110年5
    月10日）起停權1年」之處分，嗣陳金波、劉朝益、蕭春居
    、李煌彪、郭素珠、王萬倉、黃穎駿、傅春生等8人（下稱
    訴外人陳金波等8人）不服被告上開處分，依民法第538條第
    1項規定，以被告為相對人，向本院聲請定暫時狀態假處分
    ，經本院作成110年度全字第132號民事裁定。因該聲請定暫
    時狀態假處分涉及被告所為停權處分是否合法、是否符合定
    暫時狀態假處分之要件，此為法律專業爭議，原告為被告第
    12屆理事長，代表被告委請專業律師出庭代理處理涉訟問題
    ，後原告為被告代墊此律師費新臺幣（下同）12萬元，原告
    向被告請求返還，被告卻置之不理，爰依民法第546條第1項
    、第179條、第172條、第176條第1項規定，請求擇一為原告
    有利判決等語，並聲明：㈠被告應給付原告12萬元及自起訴
    狀繕本送達翌日起至清償日止，按年息百分之5計算之利息
    。㈡願供擔保請准宣告假執行。
三、被告則以：被告之工會規約等並無理事長得為工會委任律師
    訴訟或費用負擔之規定，工會内部有規定（未明文）理事長
    僅得在1萬元内之事務有權限決定之，超過1萬元則需經工會
    理、監事會同意。另依工會章程第18條規定：「本會理事組
    織理事會，並互選一人為理事長。理事長之職權如下：1.執
    行理事會之決議並主持日常會務。2.召開理事會議並擔任主
    席。3.對外代表本會。4.召開會員（代表）大會，並執行其
    決議。」、第24條規定：「本會理事會之職權如下：一、處
    理日常事務。二、對外代表本會。三、召開會員（代表）大
    會，並執行其決議。四、編定年度預算、決算及工作計劃。
    …」，可知，理事長之職權僅限於「執行理事會之決議並主
    持日常會務理」，至於「處理日常事務」係理事會之職權，
    故單就工會章程觀之，工會理事長並無為工會委任律師訴訟
    之權限，要經過理監事同意，且之所以產生12萬元律師費，
    係因原告未依公會法及公會章程擅自對會員停權才衍生訴訟
    等語資為抗辯，答辯聲明：㈠原告之訴駁回。㈡如受不利判決
    ，願供擔保請准免為假執行。
四、得心證之理由：
　㈠原告主張原告為被告第12屆理事長，因訴外人陳金波等8人以
    被告為相對人，聲請定暫時狀態處分，原告代表被告委任律
    師代理被告處理涉訟，為被告支付委任律師費用12萬元等情
    ，業據其提出本院110年度全字第132號裁定、收據、支票存
    根及委任契約為證（均影本、見卷第21-27、30-31、113頁
    ），且為被告所不爭執，堪認為真正。
　㈡按「會員大會或會員代表大會休會期間，由理事會處理工會
    一切事務。 」，「工會應置理事長一人，對外代表工會」
    ，工會法第18條第1項、第17條第3項前段定有明文。被告工
    會章程第16條亦規定：「在會員（代表）大會閉會期間，由
    理事會處理工會一切事務。」，第18條規定：[理事長職權
    如下：1.執行理事會之決議並主持日常會務。…3.對外代表
    本會。」，有該章程在卷可參（見卷第77-85頁）。依此可
    知，關於被告工會事務處理，應由理事會決定之，理事長僅
    有依理事會意思決定而辦理之權。若理事長未經理事會決議
    對外代表工會締約，即屬無權代表，類推適用民法第170條
    第1項規定：「無代理權人以代理人之名義所為之法律行為
    ，非經本人承認，對於本人不生效力。」，需經被告理事會
    事後承認始得對於被告發生效力。查原告代表被告工會委任
    律師處理被告與訴外人陳金波等8人訴訟事宜，既未經理事
    會決議，其代表被告工會委任律師即屬無權代表，被告不同
    意本件原告請求，顯然拒絕承認此無權代表行為，則原告代
    表被告工會委任律師之委任契約，確定不生效力，被告自不
    負給付律師費用義務。
　㈢按受任人因處理委任事務，支出之必要費用，委任人應償還
    之，並付自支出時起之利息，民法第546條第1項定有明文。
    原告並未舉證被告曾委任原告代為聘請律師處理被告與訴外
    人陳金波等8人訴訟事宜，其依委任關係請求被告給付12萬
    元，自無理由。次按無法律上之原因而受利益，致他人受損
    害者，應返還其利益，民法第179條定有明文。原告代表被
    告工會委任律師之委任契約為無效，被告並不負給付律師費
    義務，原告給付律師費12萬元，並未致被告受有利益，原告
    依不當得利法律關係請求被告給付12萬元，並無理由。再按
    未受委任，並無義務，而為他人管理事務者，其管理應依本
    人明示或可得推知之意思，以有利於本人之方法為之；管理
    事務，利於本人，並不違反本人明示或可得推知之意思者，
    管理人為本人支出必要或有益之費用，或負擔債務，或受損
    害時，得請求本人償還其費用及自支出時起之利息，或清償
    其所負擔之債務，或賠償其損害，民法第172條、第176條第
    1項定有明文。原告代表被告委任律師，未經理事會決議，
    其給付律師費12萬元，顯然違背被告明示或可得推知之意思
    ，原告依無因管理之法律關係，請求被告給付12萬元，亦無
    理由。
五、從而，原告依民法第546條第1項、第179條、第172條、第17
    6條第1項規定，請求被告給付原告12萬元及自起訴狀繕本送
    達翌日起至清償日止，按年息百分之5計算之利息，為無理
    由，應予駁回；其假執行之聲請，失所附麗，應併予駁回。
六、據上論結，本件原告之訴為無理由，依民事訴訟法第78條，
　　判決如主文。
中　　華　　民　　國　　111 　年　　10　　月　　13　　日
                  臺灣臺中地方法院臺中簡易庭
                                  法  官  熊祥雲
以上正本係照原本作成。
如不服本判決，應於送達後20日內，向本院提出上訴狀並表明上
訴理由，如於本判決宣示後送達前提起上訴者，應於判決送達後
20日內補提上訴理由書（須附繕本），如委任律師提起上訴者，
應一併繳納上訴審裁判費。
中　　華　　民　　國　　111 　年　　10　　月　　13　　日
                                  書記官  王麗麗